臺灣澎湖地方法院民事判決　九十年度簡上字第七號
　　上　訴　人　乙○○
　　訴訟代理人　甲○○
右當事人間請求給付貨款事件，上訴人對於中華民國九十年八月三十一日本院馬公簡
易庭九十年度馬簡字第二三號第一審判決提起上訴，本院判決如左：
    主    文
上訴駁回。
第二審訴訟費用由上訴人負擔。
    事    實
甲、上訴人方面：
壹、聲明：
一、請求廢棄原判決。
二、廢棄部分，請求駁回被上訴人在第一審之訴。
貳、陳述：除與原審判決書所載者相同茲予引用外，補稱：
一、被上訴人施作之工程，有下列瑕疵存在：（一）兩造在簽約前，被上訴人即已多
    次至施工現場勘查，並丈量工作範圍，兩造才約定安裝五ＨＰ之冷凍機組兩台，
    被上訴人施工時再以有樓梯阻隔為由，改為安裝四ＨＰ、六ＨＰ之冷凍機組各一
    台，顯然與契約約定之標的不同；（二）又兩造約定冷凍機組施作材料應使用出
    場一年餘之中古鹽化波浪庫板，然被上訴人所安裝者，係使用數年多之劣質、老
    舊波浪庫板，與契約約定之品質不同；（三）再被上訴人所安裝之機組，並非真
    正的冷凍機組，而是「高溫變相冷氣機種」，若運轉到攝氏零下二十度時，機器
    運轉功能就會減半，品質有瑕疵。因上訴人於九十年四月間，即以存證信函通知
    被上訴人修補上開（一）（二）等瑕疵，然被上訴人置之不理，上訴人自得解除
    系爭承攬契約，因而被上訴人請求上訴人給付價金，並無理由。
二、上訴人並未授權其子顏峰猷處理本件契約，或代為驗收工程。通聯紀錄中，雖有
　　顏峰猷名義之行動電話，與上訴人聯繫之通話紀錄，但並不能代表電話是顏峰猷
　　打的，該只行動電話係上訴人與其子顏峰猷所共用，上訴人亦曾以該只行動電話
　　與被上訴人聯絡，原審認定之事實，恐有違誤。工程是否驗收合格，係由上訴人
　　自行決定。
參、證據：援用原審之立證方法，並補陳：存證信函二紙、報價單一紙、照片七幀為
    證。
乙、被上訴人方面：
壹、聲明：駁回上訴。
貳、陳述：除與原審判決書所載者相同茲予引用外，補稱：
（一）上訴人原來雖係以新台幣（下同）二十二萬元之價格，與被上訴人簽約，要被
      上訴人在「興盛特產行」提供並安裝五ＨＰ之冷凍機組二組，但在施工前，兩
      造即因樓梯阻隔之緣故，合意改為安裝四ＨＰ、六ＨＰ之冷凍機組各一組。被
      上訴人於九十年二月二十二日開始施工時，上訴人仍表示同意，因而兩造又合
      意加裝隔間板、分電盤等物件。被上訴人所安裝之中古鹽化波浪庫板確係經兩
      造同意之使用一年餘中古貨，其所安裝之機組，亦合於品質，並非上訴人所指
      之「高溫變相冷氣機種」。
（二）施工期間上訴人及其子顏峰猶均在場，還當場提出很多意見。安裝完畢後，顏
      峰猷還開機運轉二天，於九十年三月二十七日，打電話告知被上訴人已驗收完
      畢，當晚就可以付清尾款，但事後上訴人仍遲遲不付款至今。
參、證據：援用原審之立證方法，並補提：估價單三紙、現場平面圖一紙、不起訴處
    分書一份、壓縮機目錄一份為證；聲請訊問證人顏峰猷、歐承宗。
丙、本院依職權函請澎湖縣警察局馬公分局至「興盛特產行」繪製現場平面圖一紙，
    並拍攝照片十四幀。
    理    由
一、被上訴人於原審起訴主張：兩造於九十年一月八日簽約，被上訴人負責提供五Ｈ
    Ｐ之冷凍機組二組，並在「興盛特產行」二樓予以安裝，價格計二十二萬元，被
    上訴人並先收受定金九萬元。施工之前，兩造即因樓梯阻隔之因素，同意改為安
    裝四ＨＰ、六ＨＰ之冷凍機組各一組，施作範圍八坪多，被上訴人完成工作，並
    經上訴人之子顏峰猷代為驗收後，上訴人仍遲未付餘款十三萬元，爰依兩造承攬
    契約關係，訴請上訴人給付上開款項，及法定遲延利息。
二、上訴人於原審則以：兩造原先約定安裝五ＨＰ之冷凍機組兩組，被上訴人施工時
    再以有樓梯阻隔為由，改為安裝四ＨＰ、六ＨＰ之冷凍機組各一台，顯然與契約
    約定之標的不同；又被上訴人所安裝之波浪庫板劣質老舊，與契約約定之品質不
    同，上訴人自得解除系爭承攬契約，因而不須支付餘款為抗辯。並於本院補陳：
    被上訴人所安裝之機組，是「高溫變相冷氣機種」，若運轉到攝氏零下二十度時
    ，機器運轉功能就會減半，品質有瑕疵；又上訴人並未授權其子顏峰猷處理本件
    契約，或代為驗收工程，通聯紀錄中，雖有顏峰猷名義之行動電話，與上訴人聯
    繫之通話紀錄，但並不能代表電話是顏峰猷打的，該只行動電話係上訴人與其子
    顏峰猷所共用，上訴人亦曾以該只行動電話與被上訴人聯絡，原審認定之事實，
    恐有違誤等語置辯。
三、被上訴人主張兩造於九十年一月八日訂約，約定由被上訴人負責提供五ＨＰ之冷
    凍機組二組，並在「興盛特產行」二樓予以安裝，價格計二十二萬元，被上訴人
    已先收受九萬元定金，另被上訴人實際施作時，係安裝四ＨＰ、六ＨＰ之冷凍機
    組各一組，施作範圍八坪多，上訴人尚有十三萬元未給付之事實，為兩造所不爭
    執，並據被上訴人於原審提出合約書一紙可稽，自堪信為真實。
四、本件之爭點，即被上訴人施作之工程，是否有上訴人所指之瑕疵，上訴人得否據
    以解除契約。經查：
（一）被上訴人主張施工之前，兩造即因樓梯阻隔之因素，同意改為安裝四ＨＰ、六
      ＨＰ之冷凍機組各一組，施作範圍八坪多之事實，固為上訴人所否認，惟兩造
      是否有同意變更規格等情，屬兩造口頭上約定，難有直接證據可資證明。本院
      斟酌全辯論意旨及卷附證據資料，認被上訴人上開主張應為可採，理由如下：
      上訴人於本院審理時陳述：被上訴人在「興盛特產行」施工期間為三天，又「
      興盛特產行」亦為上訴人之住家，施工期間，伊只有第一天在場，當時有看到
      機器老舊，伊並不同意更改規格等語，惟上訴人既於施工第一天，已見到被上
      訴人所安裝之二組冷凍機組大小不同，果若有不同意更改規格之情事，何以僅
      第一天在場，其後均不在場，任由被上訴人以大小不同之機組施工？上訴人所
      陳，實與常情有違，難以採信。再者，上訴人否認其子顏峰猷有參與本件契約
      ，惟上訴人於本院審理時陳稱：施工時，伊兒子顏峰猷並不在場，驗收時，伊
      和伊兒子顏峰猷全程都在場，當時伊還向被上訴人說不合格，顏峰猷也有聽到
      ；核與證人即上訴人之子顏峰猷所陳：施工時，因為是在自己家裡，所以來來
      去去都會碰到，而驗收時，伊並不在場之情節，完全不同，因而上訴人所陳，
      已難採信。至於上訴人辯稱：該只顏峰猷名義之行動電話，係上訴人及其子顏
      峰猷所共用，通話紀錄係伊與被上訴人聯絡，伊並未授權其子顏峰猷處理本件
      契約云云，經本院當庭命上訴人使用該只行動電話，上訴人竟不知該只行動電
      話之開機密碼，有本院準備程序筆錄足稽，是以上訴人上開所辯，亦難採信，
      被上訴人主張證人顏峰猷有參與本件契約及驗收過程，應為真實。又參酌證人
      顏峰猷自承伊有見到被上訴人施工之情形，又未對安裝之冷凍機組大小不同有
      任何表示；及證人即被上訴人所雇用至現場施工之楊紹龍於原審證稱：安裝時
      ，上訴人有見到機體一大一小，但上訴人並未有任何表示，驗收時，係上訴人
      之子顏峰猷在場，亦未就此有任何表示等情，亦足徵兩造確實有更改冷凍機組
      規格之合意甚明。因而上訴人再以已安裝之冷凍機組，與原先契約約定之規格
      不合，屬物之瑕疵一節，並無理由。至於澎湖縣警察局馬公分局所製現場平面
      圖、照片說明中，所標示冷凍機組馬達功率、新舊狀態等說明，因製作人員歐
      承宗並非相關專業人員，上開標示僅係聽從上訴人所言而製成，業據其結證在
      卷，上開平面圖、照片等，並無從證明本件冷凍機組是否有瑕疵，附此說明。
（二）又上訴人主張：被上訴人所安裝之中古鹽化波浪庫板，係老舊低劣之品質，與
      原先約定使用一年餘之中古貨不同；所安裝之機組，為「高溫變相冷氣機種」
      ，品質低劣等情，為被上訴人所否認。查兩造約定安裝之鹽化波浪庫板，係使
      用一年餘之中古貨，為兩造所是認，堪信為實，而被上訴人已提出靖崇工程有
      限公司出具之證明書一紙，足以證明被上訴人安裝者，確係使用一年餘之中古
      貨；再者，上訴人自承施工時有見到施工材料等情，如被上訴人所使用之波浪
      庫板不合品質，上訴人何以當場未提出異議？因而，上訴人指被上訴人安裝之
      鹽化波浪庫板具有瑕疵一節，亦不足採信。至上訴人指被上訴人所安裝者，係
      「高溫變相冷氣機種」，與品質不合一節，查上訴人就此並未舉證其實其說，
      自難採信，況縱然有此情事，上訴人遲至九十年十二月間始為此主張，上訴人
      亦有怠於依通常程序檢查所受領之物、並通知被上訴人之義務，應視為已承認
      所受領之物。因而，上訴人上開主張，均不足採。
（三）綜上所述，上訴人並未能證明被上訴人所施作之工程，具有瑕疵，其以物有瑕
      疵為由，請求解除兩造間契約，並拒絕付款，並無理由。
五、從而，被上訴人依兩造間承攬契約，請求上訴人給付買賣價金一十三萬元，及自
    九十年五月四日至清償日止，按週年利率百分之五計算之利息即無不合，應予准
    許。原審為被上訴人勝訴之判決，並無不合，上訴人仍執陳詞抗辯，難認有理，
    應予駁回。
六、據上論結，本件上訴為無理由，依民事訴訟法第四百三十六條之一第三項、第四
    百四十九條第一項、第七十八條、第四百六十三條，判決如主文。
中　　　華　　　民　　　國　　九十一　　年　　　七　　　月　  　十　　　日
~B臺灣澎湖地方法院民事庭
~B　　審判長法官　周祖民
~B　　　　　法官　陳順輝
~B　　　　　法官　李宛玲
右正本係照原本作成。
本件不得上訴。
中　　　華　　　民　　　國　　九十一　　年　　　七　　　月　  　十　　　日
~B　　法院書記官　劉竹苞
